臺灣高等法院刑事判決　　　　　　　100年度交上訴字第130號
上　訴　人
即　被　告　 李為永
上列上訴人因公共危險等案件，不服臺灣臺北地方法院100年度
交訴字第57號，中華民國100年8月12日第一審判決（起訴案號：
台灣台北地方法院檢察署100年度偵字第2820號、第5262號），
提起上訴，本院判決如下：
    主  文
原判決撤銷。
李為永犯不能安全駕駛動力交通工具罪，處有期徒刑貳月，如易
科罰金，以新台幣壹仟元折算壹日。又犯過失傷害罪，處有期徒
刑貳月，如易科罰金，以新台幣壹仟元折算壹日。又犯肇事致人
受傷逃逸罪，處有期徒刑陸月，如易科罰金，以新台幣壹仟元折
算壹日。應執行有期徒刑捌月，如易科罰金，以新台幣壹仟元折
算壹日。
    事  實
一、李為永於民國100年1月15日晚上飲酒後，已不能安全駕駛動
    力交通工具，仍駕駛車號BKJ-603號重型機車，於同日晚間9
    時30分許，由臺北市○○○路公館往中正紀念堂方向行駛，
    行經羅斯福路與和平東路、和平西路路口時，因酒後無法注
    意妥善操控車輛，自行滑倒，因而撞及同路口中正紀念堂往
    公館方向停等紅燈之陳雅姿所駕駛之721-EXJ號機車，致陳
    雅姿及後載之少年李○○（83年次，未滿18歲之少年，姓名
    、年籍詳卷）人車倒地。陳雅姿因之受有左膝挫傷之傷害，
    李○○則受有右腿瘀傷併擦傷之傷害（李○○就傷害部分未
    提出告訴）。詎李為永肇事致人倒地受傷，未報警送醫救護
    及在場等候員警到場協助處理事故，將所騎乘之機車牽至路
    旁後，隨即趁機逃逸，雖李○○自後追趕仍未能追上。嗣經
    警員吳文志到場處理後，李為永又潛返該處，悄悄將肇事機
    車牽至羅斯福路2段66巷巷口附近，正欲發動機車離去，經
    警當場攔阻查獲。並對李為永實施酒精測試，其呼氣酒精濃
    度達每公升0.56毫克（MG/L）。
二、案經陳雅姿訴由臺北市政府警察局中正第二分局報請臺灣臺
    北地方法院檢察署檢察官偵查起訴。
    理  由
壹、證據能力部分：
    被告於上訴本院中認罪，對於本判決所採用之證據，均不爭
    執證據能力，與檢察官均同意採為證據。且核：
一、被告以外之人於偵查中向檢察官所為之陳述，除顯有不可信
    之情況者外，得為證據，刑事訴訟法第159條之1第2項定有
    明文。本案證人即告訴人陳雅姿、被害人李○○、現場處理
    之警察吳文志於偵查中所為陳述，屬被告以外之人審判外陳
    述，於證述前具結，並無證據顯示檢察官在偵查時有不法取
    供之情形，且據做成證據之外部情狀，亦無證據證述有顯不
    可信之情況，上開證人於偵查中之證述應有證據能力。
二、除顯有不可信之情況外，從事業務之人於業務上或通常業務
    過程所須製作之紀錄文書、證明文書，得為證據，刑事訴訟
    法第159條之4第2款定有明文。又依醫師法第12條第1項規定
    ，醫師執行醫療業務時應製作病歷，該項病歷資料係屬醫師
    於醫療業務過程中依法所必須製作之紀錄文書，每一醫療行
    為雖屬可分，但因其接續看診行為而構成整體性之醫療業務
    行為，其中縱有因訴訟目的（例如被毆傷）而尋求醫師之治
    療，惟對醫師而言，仍屬其醫療業務行為之一部分，仍應依
    法製作病歷，從而依據該病歷資料而製成之診斷證明書與通
    常醫療行為所製作之病歷無殊，均屬刑事訴訟法第159條之4
    第2款所稱之紀錄文書，依上述規定自應具有證據能力（最
    高法院100年度臺上字第457號判決意旨參照）。陳雅姿、李
    ○○之臺北市立聯合醫院急診病歷表2份、陳雅姿之臺北市
    立聯合醫院診斷證明書，均屬於醫師依據醫療病歷資料所做
    成之紀錄文書，查無書證於製作過程中有何顯不可信之情形
    ，依法具有證據能力。
三、被告以外之人（包括證人、鑑定人、告訴人、被害人及共同
    被告等）於審判外之陳述雖不符刑事訴訟法第159條之1至之
    4等4條之規定，而經當事人於審判程序同意作為證據，法院
    審酌該言詞陳述或書面陳述作成時之情況，認為適當者，得
    為證據，刑事訴訟法第159條之5定有明文。道路交通事故現
    場圖、道路交通事故調查報告表、補充資料表、職務報告、
    汽機車駕駛人酒後生理協調平衡檢測紀錄表等書證，均係員
    警為處理交通事故，當場即時所作紀錄，無其他證據可認有
    錯誤性，或有故為不利被告虛偽性可能，是依該書面陳述作
    成時之情況，認為適當，有證據能力。
貳、實體認定部分：
一、上開犯罪事實，業據上訴人即被告於本院中坦承不諱（見本
    院卷第25頁、第26頁）。核與告訴人陳雅姿及被害人李○○
    於偵查中具結證明之情節相符。並有道路交通事故現場圖、
    道路交通事故調查報告表（一）、（二）、現場及車損情形
    照片12張在卷可參（見偵一卷第28頁、第36頁至第43頁）。
    另被告酒後駕車及肇事後逃離現場，嗣後返回被查獲等情，
    亦經臺北市政府警察局中正第二分局員警吳文志於偵查中結
    證在卷。又員警吳友智於當日晚間10時21分對被告實施呼氣
    酒精測試，經測試結果，發現被告呼氣酒精濃度高達每公升
    0.56毫克，員警蔡昌憲則於次日凌晨0時16分對被告實施生
    理平衡檢測，檢測結果判定為不合格，被告並拒絕在相關測
    試表單、紀錄表上簽名等情，有臺北市政府警察局中正二分
    局交通道路事故當事人酒精測定紀錄表、汽機車駕駛人生理
    平衡檢測紀錄表、被告之交通事故談話紀錄表在卷可參（見
    偵一卷第19頁、第30頁、第32頁）。再員警吳文志於酒測實
    施完畢以後，以被告涉犯公共危險罪嫌以現行犯將被告逮捕
    ，並於現場處理完畢之後，帶同被告返回南昌路派出所拍照
    採證並查核被告年籍、身分資料，因被告拒絕員警對其進行
    夜間詢問，員警吳文志乃於隔日上午7時許、9時許分二次對
    被告進行詢問，惟被告拒絕回答所有問題之情節，經證人吳
    文志於偵查中具結證述明確，且有被告之警詢調查筆錄、被
    告在派出所拍攝之照片15張等在卷可證（見偵一卷第4頁至
    第10頁、第25頁至第27頁、第81頁）。另被告騎乘重機車滑
    倒撞擊告訴人陳雅姿騎乘之機車後，告訴人陳雅姿、被害人
    李○○倒地，告訴人陳雅姿左膝挫傷，被害人李○○右腳小
    腿中間擦傷，復有告訴人陳雅姿及被害人李○○之臺北市立
    聯合醫院急診病歷表影本2份、驗傷診斷證明書1份在卷可參
    （見偵一卷第75頁至第78頁，偵二卷第26頁）。
二、本件事故發生當時天候為晴天，光線為夜間有照明，路面為
    乾燥無缺陷之柏油路，現場無障礙物、視距量好，行車管制
    燈號正常等情，有前開道路交通事故調查報告表（一）在卷
    可參。被告於此情形下，自行失控滑行至對向車道倒撞擊告
    訴人陳雅姿所騎乘之機車，顯見被告當時確因受酒精影響，
    達於不能安全駕駛動力交通工具狀態，仍勉強騎車上路，惟
    仍因酒後注意能力及控制力均降低，無法妥善操控車輛而肇
    事，則其於酒後不能安全駕駛動力交通工具狀態下騎乘機車
    ，並對於車禍發生負有應注意而疏未注意之過失責任，甚為
    明確。又刑法第185條之4駕駛動力交通工具肇事致人死傷而
    逃逸罪之立法目的，乃為維護交通，增進行車安全，促使當
    事人於事故發生時，能對被害人即時救護，減少死傷，以保
    護他人權益並維護社會秩序。如駕駛人於事故發生後，隨即
    逃離現場，不僅使肇事責任認定困難，更可能使受傷之人喪
    失生命或求償無門，是道路交通事故發生之時，肇事者須即
    採取救護或其他必要措施，並應向警察機關報告，以防因就
    醫延誤致生無謂傷亡，並俾得通知傷亡者家屬到場，以明責
    任，是凡肇事人於行車肇事致人受傷或死亡，未即採取救護
    或其他必要措施，並向警察機關報告，即逃逸者，均應依該
    規定處罰。被告於肇事後，貪圖僥倖離開或躲避酒測，逃離
    現場，經李○○追逐仍未能追上，逃逸行為業已完成，嗣後
    雖回到現場悄悄將其機車牽離，並欲發動機車離去，應係恐
    為警依車號循線查出其身分，趁眾人未注意之際取回機車，
    無礙於其先前肇事逃逸行為之既遂。
三、台北市○○○○○道路交通事故肇事人自首情形紀錄表雖記
    載：報案人或勤指中心轉來資料未報明肇事人姓名，處理人
    員前往現場處理時，肇事人在場，並當場承認為肇事人云云
    （見原審卷第35頁）。然實際上被告於員警到場時，並未停
    留在現場，而是早已逃逸，嗣經員警及告訴人陳雅姿在現場
    附近處理追查時，被告才返回現場欲將機車騎走時，為警查
    覺，業經證人陳雅姿、李○○、員警吳文志分別於偵查中證
    述甚明。該自首情形紀錄表之記載與事實不符，不足為被告
    有利之認定。
四、綜上所述，本案被告事證明確，犯行洵堪認定，應予依法論
    科。
、法律之適用：
一、核被告酒後不能安全駕車而駕駛之行為，係犯刑法第185條
    之3酒後駕車交通危險罪。被告因酒後注意力不集中不慎滑
    倒，撞擊告訴人受傷之行為，係犯刑法第284條第1項前段之
    過失傷害罪。被告於肇事致人受傷後而逃逸之行為，係犯刑
    法第185條之4之肇事致人受傷逃逸罪。被告肇事雖致二人受
    傷而逃逸，然刑法第185條之4肇事逃逸罪所保護者為社會法
    益，是被告之行為僅成立單純一罪。又公訴意旨雖未論及被
    告肇事致被害人李○○逃逸之犯罪行為，惟此部分與被告被
    起訴部分係一罪關係，為起訴效力所及，法院自應一併審酌
    。至成年人故意對兒童或少年犯罪者，加重其刑至二分之一
    ，兒童及少年福利法第70條第1項前段定有明文。被害人李
    ○○雖係未滿18歲之少年，惟被告係過失致其受傷，且少年
    並未提出告訴，無過失傷害罪之問題。另肇事受傷而逃匿罪
    ，所侵害者為社會法益，少年李○○於當時已年滿16歲，而
    本案肇事乃驟然發生，被告肇事後，迅即逃離現場，對於被
    害人李○○未滿18歲並無認識或預見，被告主觀上並無故意
    對少年有犯罪之認識，無對少年實施犯罪有故意。並無兒童
    及少年福利法第70條第1項前段規定之適用，併此敘明。
二、被告所犯上開三罪，犯意各別，行為互殊，應予分論併罰。
    被告係酒醉駕車致陳雅姿受傷，是就被告所犯過失傷害罪部
    分，應依道路交通管理處罰條例第86條第1項之規定，加重
    其刑。
肆、撤銷改判之理由：
一、原審對被告為有罪科刑之判決，固非無見。惟查：被告上訴
    本院已與告訴人陳雅姿為民事和解，賠償完畢，有和解書影
    本在卷可按（見本院卷第20頁）。且被告上訴本院後認罪，
    坦承犯行，對其所為，表示悔悟，而原審以被告矢口否認犯
    行，態度非佳，拒不賠償告訴人所受損失，態度十分惡劣，
    行為可議，未能反省悔過，為量刑依據，尚有未合。被告上
    訴請求給予改過自新機會，從輕量刑，尚非全無理由，應由
    本院將原判決撤銷改判。
二、爰審酌被告肇事後逃逸，非駕車逃逸，而係牽車逃逸之情節
    ，犯罪行為之動機、手段、目的、生活狀況及犯後終知悔悟
    ，並與被害人和解，且坦承認錯，有意悔改等一切情狀，分
    別量處如主文所示之刑，並定其應執行之刑及易科罰金之折
    算標準，以示懲儆。
伍、被告經合法傳喚，無正當理由不到庭，爰不待其到庭陳述，
    逕行判決。
據上論斷，應依刑事訴訟法第369條第1項前段、第364條、第371
條、第299條第1項前段，刑法第185條之3、第185條之4、第284
條第1項前段、第41條第1項前段、第51條第5款，道路交通管理
處罰條例第86條第1項，刑法施行法第1條之1，判決如主文。
本案經檢察曾忠己到庭執行職務
中    華    民    國    100    年    10    月    25    日
                  刑事第十一庭 審判長法  官  許宗和
                                     法  官  潘進柳
                                     法  官  趙功恆
以上正本證明與原本無異。
駕駛動力交通工具肇事逃逸部分如不服本判決，應於收受送達後
10 日內向本院提出上訴書狀，其未敘述上訴之理由者並得於提
起上訴後10日內向本院補提理由書（均須按他造當事人之人數附
繕本）「切勿逕送上級法院」。
其他部分不得上訴。
                                     書記官  陳佳伶
中    華    民    國    100    年    10    月    25    日
附錄：本案論罪科刑法條全文
刑法第185 條之3
服用毒品、麻醉藥品、酒類或其他相類之物，不能安全駕駛動力
交通工具而駕駛者，處1 年以下有期徒刑、拘役或科或併科15萬
元以下罰金。
刑法第185 條之4
駕駛動力交通工具肇事，致人死傷而逃逸者，處6月以上5年以下
有期徒刑。
刑法第284條第1項
因過失傷害人者，處6月以下有期徒刑、拘役或5百元以下罰金，
致重傷者，處1年以下有期徒刑、拘役或5百元以下罰金。